【裁判字號】    90,易,288
【裁判日期】    900831
【裁判案由】    妨害自由等
【裁判全文】
臺灣基隆地方法院刑事判決                            九十年度易字第二八八號
    公  訴  人  臺灣基隆地方法院檢察署檢察官
    被      告  丙○○
    選任辯護人  黃憲男
右列被告因妨害自由等案件，經檢察官提起公訴（九十年度偵字第一○四七號），本
院判決如左︰
    主  文
丙○○以加害生命之事，恐嚇他人致生危害於安全，處拘役伍拾玖日，如易科罰金，
以佰元折算壹日。
    事  實
一、丙○○於民國八十九年十二月二日下午五時許，與友人甲○○、戊○○、乙○○
    及甲○○之友人丁○○等人，共至基隆市○○路（起訴書誤載為信二路）之「富
    哥碳烤店」用餐，席間因丙○○不滿甲○○遲不解決積欠債務，雙方發生口角爭
    執，丙○○竟怒而以加害生命之事向甲○○恫稱：「要讓你死的很難看」、「你
    試試看」（閩南語發音）等語，使甲○○心生畏懼，致生危害於安全後，旋即離
    去。
二、案經甲○○告訴基隆市警察局移送臺灣基隆地方法院檢察署檢察官偵查起訴。
    理  由
一、訊據被告丙○○固承認曾於右揭時間、地點與告訴人甲○○因債務發生爭執，惟
    矢口否認有何恐嚇犯行，辯稱伊不會說閩南語，從未向告訴人恫稱上開話語，當
    時雙方談得不愉快，伊就先離開返家，且自告訴人繼續留在現場用餐，足見其並
    未心生畏懼云云。然查：
  (一)右揭犯罪事實業據告訴人迭於警訊、偵查及本院調查中指訴明確，核與證人即告
    訴人之弟乙○○、告訴人之友丁○○於本院調查中證述被告確曾以閩南語恫嚇上
    開言語等情（本院九十年六月七日訊問筆錄參照）大致相符，而被告與告訴人間
    確有債務存在，除為被告與告訴人所自承外，亦有卷附借款契約書影本一紙可參
    ，佐以被告自承曾書寫「看你的龍岡乾爹勢力大，還是我們一堆香港、澳門、深
    圳勢力，我們隨時在台與這等候你的拜訪」等恫嚇字句傳真予告訴人之女友楊慧
    娟（本院九十年六月七日訊問筆錄參照），復有該張傳真字條影本一紙存卷可參
    ，足見被告確有恐嚇告訴人之動機，堪認告訴人之指訴應屬事實。
  (二)按刑法第三百零五條所稱之「致生危害於安全」，係以各該被害人主觀上之感受
    為準，再參諸社會一般人對恐嚇言詞或舉動之客觀理解綜合判斷。被告雖以告訴
    人事後仍留下繼續用餐，足見並未心生畏懼等語置辯，然告訴人於本院調查中陳
    稱彼當時因還有公事要談，所以沒有馬上離開，但當時遭被告恐嚇時，心裡確實
    很害怕等語（本院九十年六月二十二日訊問筆錄參照），則告訴人縱未立即離開
    餐廳，亦與常情無違，且被告所恫嚇之上開言語，依一般社會經驗之理解，確有
    以加害生命之事通知告訴人之意，致使被害人心生畏懼，是被告此部分之辯解，
    亦無可採。
  (三)至證人戊○○雖證稱當時在場並未聽聞被告恐嚇告訴人，然自證人戊○○初於偵
    查中證稱告訴人之弟乙○○進餐廳拍桌子並說「沒錢又怎樣」，乙○○一說完，
    被告就離開（臺灣基隆地方法院檢察署九十年度偵字第一○四七號偵查卷第二二
    頁反面參照）等情，嗣於本院調查中改稱被告有說「我找律師找你們」，先後證
    述情節已有歧異；佐以證人戊○○自承彼自八十九年十二月就未領取告訴人經營
    之臺灣富達公司薪資，且自九十年二月間開始任職於被告擔任股東之大陸東方運
    輸公司（本院九十年五月二十一日訊問筆錄參照），則其證述應係迴護被告之詞
    ，不足採信。
  (四)事證明確，被告犯行堪可認定，應依法論科。
二、核被告所為，係犯刑法第三百零五條之以加害生命之事恐嚇他人致生危害於安全
    罪。爰審酌被告前無不良素行，僅因債務糾紛之細故即出言恐嚇告訴人，惟危害
    非重，併其犯後態度等一切情狀，量處如主文所示之刑示懲，並諭知易科罰金之
    折算標準。
三、不另為無罪諭知部分：
  (一)公訴意旨另以被告於恐嚇告訴人後，隨即外出唆使七、八名不詳姓名年籍之人，
    於八十九年十二月二日晚間七時五十分許先至上開碳烤店外等候，俟告訴人、戊○○、乙○○、丁○○等人席畢步出店外，即持棍棒毆打告訴人，致告訴人頭部
    受有二X一公分之裂傷，因認被告涉犯刑法第二百七十七條第一項之教唆傷害罪
    嫌等語。
  (二)按犯罪事實應依證據認定之，無證據不得推定其犯罪事實；又不能證明被告犯罪
    者，應諭知無罪之判決；刑事訴訟法第一百五十四條、第三百零一條第一項分別
    定有明文。又犯罪事實之認定，應憑真實之證據，倘證據是否真實尚欠明確，自
    難以擬制推測之方法，為其判斷之基礎；而認定犯罪事實之證據係指足以認定被
    告確有犯罪行為之積極證據而言，該項證據自須適合於被告犯罪事實之認定，始
    得採為斷罪資料，最高法院著有五十三年度臺上字第六五六號、二十九年度上字
    第三一○五號判例可參。且刑事訴訟上證明之資料，無論其為直接或間接證據，
    均須達於通常一般之人均不致有所懷疑，而得確信其為真實之程度，始得據為有
    罪之認定，若其關於被告是否犯罪之證明未能達此程度，而有合理懷疑之存在，
    致使無從形成有罪之確信，根據「罪證有疑，利於被告」之證據法則，即不得遽
    為不利被告之認定，亦有最高法院七十六年度臺上字第四九八六號判例可稽。其
    以情況證據（即間接證據）斷罪時，尤須基於該證據在直接關係上所可證明之他
    項情況事實，本乎推理作用足以確證被告有罪，方為合法，不得徒憑主觀上之推
    想，將一般經驗上有利被告之其他合理情況逕予排除，此觀諸最高法院三十二年
    度上字第六七號判例自明。另以被害人之陳述作為認定犯罪之依據時，必其陳述
    並無瑕疵，且就其他方面調查又與事實相符，始得採為論罪科刑之根據；且告訴
    人之告訴，係以使被告受刑事訴追為目的，是其陳述是否與事實相符，仍應調查
    其他證據以資審認（最高法院五十二年度臺上字第一三○○號、六十六年度臺上
    字第三○九九號判例意旨均參照）。
  (三)公訴意旨認被告犯傷害罪，無非係以被告於恐嚇告訴人後數小時內，告訴人即在
    原地遭不明人士毆傷，及行政院衛生署基隆醫院驗傷診斷書等為其主要論據；被
    告則辯稱伊與告訴人談話不愉快後就直接返家，並未唆使他人毆打告訴人。經查
    ，被告堅決否認教唆他人毆傷告訴人，而告訴人僅有指訴遭多名不明人士毆打，
    至該多名不明人士與被告有何關連，則未見任何事證相佐。另經本院依職權調閱
    被告住家及行動電話於案發當日之通聯紀錄，亦查無任何可資認定被告涉犯教唆
    傷害罪之事證，自不得僅憑告訴人受傷之客觀事實逕認被告有何教唆傷人之犯行
    。此外，復查無其他積極證據可資認定被告有何公訴意旨所指教唆傷害犯行，不
    能證明被告犯罪，本應諭知無罪之判決，惟公訴意旨既認此部分與上開論罪部分
    有牽連犯之裁判上一罪關係，爰不另為無罪之諭知。
四、據上論斷，應依刑事訴訟法第二百九十九條第一項前段，刑法第三百零五條、第
    四十一條第一項，罰金罰鍰提高標準條例第一條前段、第二條，判決如主文。
本案經檢察官黃士元到庭執行職務。
中      華      民      國    九十      年      八      月    三十一    日
                                  臺灣基隆地方法院刑事第二庭
                         審判長法  官  邱 志 平
                                            法  官  蔡 岱 霖
                                            法  官  楊 皓 清
右正本證明與原本無異。
對於本件判決如有不服，應於收受送達後十日內，向本院提出上訴書狀，上訴於臺灣
高等法院，並按他造當事人之人數附具繕本。
                                            書記官  邱 李 和
中      華      民      國    九十      年      八      月    三十一    日
附錄犯罪法條
刑法第三百零五條：
以加害生命、身體、自由、名譽、財產之事恐嚇他人，致生危害於安全者，處二年以
下有期徒刑、拘役或三百元以下罰金。


司法院資訊處製作；財團法人民間司法改革基金會備份。
